【裁判字號】    90,上易,753
【裁判日期】    900613
【裁判案由】    竊盜
【裁判全文】
臺灣高等法院臺南分院刑事判決          九十年度上易字第七五三號  Ａ
      上  訴  人
      即  被  告  乙  ○  ○
右上訴人因竊盜案件，不服臺灣臺南地方法院九十年度易字第二四四號中華民國九十
年三月二十三日第一審判決（起訴案號：臺灣臺南地方法院檢察署八十九年度偵字第
一三三九○號），提起上訴，本院判決如左：
      主      文
原判決撤銷。
乙○○竊盜，處拘役伍拾玖日，如易科罰金，以參佰元折算壹日。
      事      實
一、乙○○意圖為自己不法之所有，於民國八十九年十一月十八日下午五時許，穿著
    拖鞋前往臺南縣永康市○○○路三五八號「家樂福量販店」購物，竟趁該店店員
    疏於監視之際，竊取該店內置於架上之運動鞋一雙，得手後將該鞋穿著於腳上，
    並持另一雙拖鞋（原穿入賣場內之拖鞋則遺留於運動鞋區）前往櫃台結帳，嗣於
    結帳後欲離去時，為家樂福量販店安全幹部甲○○發現，並報警查獲。
二、案經臺南縣警察局永康分局報告臺灣臺南地方法院檢察署檢察官偵查起訴。
      理      由
一、訊據上訴人即被告乙○○於警、偵訊及歷審審理時，固坦承穿著家樂福量販店之
    運動鞋未結帳即離去之事實，惟否認有何竊盜犯行，辯稱：當時係因小孩跑出賣
    場外，伊因心急尋找小孩，故忘記將運動鞋結帳，並非有意竊取該運動鞋云云。
二、經查，被告腳穿運動鞋，手持拖鞋，僅將拖鞋結帳後即欲離去等情，業據證人即
    家樂福量販店安全幹部甲○○於警訊中指訴甚詳，被告對此且不否認，證人甲○
    ○前開證述，自屬可採。被告雖辯稱當時係因急於尋找小孩，匆忙之際忘記將運
    動鞋結帳云云，然被告於警、偵訊及原審審理時，均自陳當日係基於試穿方便，
    所以穿著襪子、拖鞋前往家樂福量販店購物等語，顯見被告前往家樂福量販店之
    主要目的，乃在購買運動鞋；復審諸家樂福量販店內空間廣大，於鞋類貨架與結
    帳櫃台間，尚有相當距離，且中間並有整排食品類貨架阻隔等情，則被告所稱小
    孩走失之情縱或屬實，被告未先於賣場內搜尋，而逕自走出賣場外尋找之方式，
    已有可疑；又被告於小孩走失心急之際，仍有餘裕將手中所持拖鞋交付櫃台結帳
    ，卻獨漏當日首欲購買之運動鞋，更與常情不符，本院因認被告乃基於竊取運動
    鞋之意圖，特意穿著襪子、拖鞋進入賣場，以圖換穿運動鞋後不致過於突兀而遭
    人發覺，並於結帳時假意以價位較低之拖鞋結帳，企圖矇混過關，被告否認有不
    法所有意圖云云，要屬臨訟卸責之詞，並不足採。此外，復有贓物認領保管單一
    紙在卷可憑，本件事證以臻明確，被告犯行可以認定。
三、核被告意圖為自己不法之所有，而竊取他人之財物，所為係犯刑法第三百二十條
    第一項竊盜罪。又中華民國九十年一月四日修正，同年月十日經總統公布施行之
    刑法第四十一條規定：「犯最重本刑為五年以下有期徒刑以下之刑之罪，而受六
    月以下有期徒刑或拘役之宣告，因身體、教育、職業、或家庭之關係或其他正當
    事由，執行顯有困難者，得以一元以上三元以下折算一日，易科罰金。但確因不
    執行所宣告之刑，難收矯正之效，或難以維持法秩序者，不在此限。」；同法施
    行法第三條之一規定：「刑法第四十一條之規定，中華民國九十年一月四日刑法
    修正施行前已裁判確定之處罰，未執行或執行未完畢者，亦適用之。未諭知得易
    科罰金之處罰者，亦同。」又前述易科罰金之折算標準，業據罰金罰鍰提高標準
    條例第二條前段規定，就其原定數額提高為一百倍折算一日。
四、本件原審適用刑法第三百二十條第一項、第四十一條第一項前段，罰金罰鍰提高
    標準條例第一條前段、第二條，予以被告論罪科刑，固非無見。惟查，被告涉犯
    本案竊盜罪為最重本刑為五年以下有期徒刑以下之刑之罪，且係在八十九年十一
    月十八日前開刑法第四十一條修正之前所犯，原係不得易科罰金之案件，被告犯
    罪後，法律已有變更，比較新舊二法，自以修正後法律比較有利於被告，原判決
    雖適用比較有利於被告之修正後刑法第四十一條第一項規定，諭知易科罰金之折
    算標準，惟未比較新舊二法並說明適用新法之理由，容有未洽。被告上訴否認犯
    罪或指摘原判決量刑過重，固無足取。惟原判決既有可議，自無可維持，應予撤
    銷改判。爰審酌被告因貪圖小利而行竊之犯罪動機，所竊取之運動鞋價值約新臺
    幣一千八百元，尚非貴重之物，且被告尚未離開賣場即遭查獲，家樂福量販店實
    際上並未遭受損害等情狀，認尚無科處有期徒刑之必要；再酌以被告利用量販店
    採開架式擺設，店員且無法完全嚴密監控之環境，特意穿著襪子、拖鞋進入賣場
    ，以圖換穿運動鞋時不致引人注意，並以價位較低之拖鞋結帳，避免造成未結帳
    即離去之可疑印象之縝密犯罪思惟，被告犯罪後坦承犯行，但否認犯意，以及檢
    察官以被告犯後毫無悔意，於偵訊時態度不佳而具體請求從重量刑等一切情狀，
    予以量處拘役伍拾玖日，並諭知易科罰金之折算標準，以示懲儆。
據上論結，應依刑事訴訟法第三百六十九條第一項前段，第三百六十四條，第二百九
十九條第一項前段，刑法第三百二十條第一項、第四十一條第一項前段、罰金罰鍰提
高標準條例第一條第一項前段、第二條，判決如主文。
本案經檢察官許仲瑩到庭執行職務。
中    華    民    國      九十      年      六      月        十三      日
      臺灣高等法院臺南分院刑事第四庭
                                      審判長法官  陳    義    仲
                                            法官  蔡    崇    義
                                            法官  徐    財    福
右正本證明與原本無異。
不得上訴。
                                      法院書記官  王    全    龍
中    華    民    國      九十      年      六      月       十四       日
附錄本案論罪科刑法條全文：
刑法第三百二十條：
意圖為自己或第三人不法之所有，而竊取他人之動產者，為竊盜罪，處五年以下有期
徒刑、拘役或五百元以下罰金。
意圖為自己或第三人不法之利益，而竊佔他人之不動產者，依前項之規定處斷。
前二項之未遂犯罰之。


司法院資訊處製作；財團法人民間司法改革基金會備份。
